臺灣苗栗地方法院民事判決　　　　　　　 94年度訴字第137號
原　　　告　乙○○
訴訟代理人　林崑城律師
被　　　告　丙○○
　　　　　　　　　　　　50號.
　　　　　　甲○○
　　　　　　丁○○
　　　　　　戊○○
上列四人共同
訴訟代理人　陳淑芬律師
上列當事人間請求侵權行為損害賠償等事件，本院於民國94年8
月10日言詞辯論終結，判決如下：
    主    文
被告丙○○應給付原告新台幣壹佰萬元，及自民國九十四年五月
二十七日起至清償日止，按年息百分之五計算之利息。
原告其餘之訴。
訴訟費用由被告丙○○負擔。
本判決原告勝訴部分，原告以新台幣參拾肆萬元為被告丙○○供
擔保後，得假執行；但被告丙○○如以新台幣壹佰萬元為原告預
供擔保，得免為假執行。
原告其餘假執行之聲請駁回。
    事實及理由
壹、程序事項：
    按訴狀送達後，原告不得將原訴變更或追加他訴，但擴張或
    減縮應受判決事項之聲明者，不在此限，民事訴訟法第255
    條第1 項第3 款定有明文。查本件原告於民國94年5 月12日
    日提起本件訴訟，有關利息起算日及利率之聲明，原主張自
    94年5 月20日起至清償日止，按年息6 ％計算之利息；嗣於
    94年8 月10日具狀表示減縮聲明為自94年5 月27日起至清償
    日止，按年息5 ％計算之法定遲延利息（見本院94年度訴字
    第137 號卷第76頁）。原告就訴之聲明減縮原請求金額，參
    酌上開規定，應予准許。
貳、實體事項：
一、原告起訴主張：
  (一)被告丙○○為苗栗縣現任縣議員，於94年4 月20日以電話聯
    絡原告之夫羅仁甫佯稱介紹其女至苗栗縣福德國小任教，惟
    需活動費用新台幣（下同）100 萬元，原告為替女兒謀得上
    開工作機會，乃於同日自銅鑼郵局匯款100 萬元予被告丙○○所指定之另一被告甲○○之金融帳戶內，被告丙○○為掩
    飾上開犯行，遂簽發支票2 紙交付原告搪塞。被告丙○○為
    詐得上開金額，竟與其妻即被告甲○○、其子即丁○○、其
    女即戊○○共同謀議，渠等並在場助勢，均供稱支票屆期定
    能兌現等不法詐術，然上開被告當時均明知被告丙○○財務
    不佳，而原告上開損害迄今未獲賠償，且致原告受有損害。
    又被告丙○○深謀遠慮已於上開詐欺日前即94年3 月14日，
    分別將其名下之不動產移轉登記予被告甲○○、丁○○，而
    被告戊○○則為代書，被告等人共同不法侵害原告之權利，
    爰依民法第184 、185 條侵權行為之法律關係，並先位聲明
    被告丙○○、甲○○、丁○○、戊○○應連帶給付原告100
    萬元，及自94年5 月27日起至清償日止之法定遲延利息；願
    供擔保請准宣告假執行。
  (二)又被告丙○○取得100 萬元若不構成侵權行為之法律關係，
    則原告與被告丙○○間因有消費借貸關係存在，約定清償期
    日則為94年5 月26日，而清償期業已屆滿，經原告多次催討
    未果，迄今仍未獲清償，爰依消費借貸之法律關係提起本件
    訴訟，並備位聲明被告丙○○應給付原告100 萬元，及自94
    年5 月27日起至清償日止之法定遲延利息；願供擔保請准宣
    告假執行。
二、被告等人則以被告丙○○雖向原告借得100 萬元，於約定清
    償日即94年5 月26日起迄今仍未清償，然被告丙○○為解決
    上開債務，已提供其名下坐落苗栗縣銅鑼鄉○○段四筆土地
    供原告設定最高限額抵押權供債務清償擔保，並非惡意躲避
    債務。被告丙○○與原告間僅有單純之消費借貸關係，並無
    假藉介紹教職為由向原告詐得100 萬元，且被告甲○○、丁○○、戊○○雖為被告丙○○之至親，然並無共同訛詐之侵
    權行為等語置辯，並聲明原告之訴駁回，如受不利益之判決
    ，願供擔保請准宣告免為假執行。
三、本件依民事訴訟法第270 條之1 第1 項第3 款、第271 條之
    1 規定，整理並協議簡化爭點及不爭執事項後，兩造同意就
    本院於94年6 月3 日及同年8 月10日辯論程序中，兩造協議
    簡化之爭點為主張及辯論，依同法第270 條之1 第3 項之規
    定，本院僅須就兩造協議簡化之爭點為審究（分見本院同上
    卷第34、76頁）。查被告丙○○已取得原告所交付之100 萬
    元經屆期催討，迄今仍未清償，而被告丙○○僅開立支票2
    紙供上開債務清償，惟業經原告遵期提示票據而未獲兌現，
    另被告丙○○復提供其名下坐落苗栗縣銅鑼鄉○○段四筆土
    地供原告設定最高限額抵押權供擔保等事實，為兩造所不爭
    執，復有兩造提出之匯款明細單1 紙、支票2 紙、退票理由
    單及土地登記謄本4 張均影本在卷可稽（分見本院同上卷第
    8-9 、第43-59 頁），自堪信原告上開主張為真。是以，本
    件兩造之爭點，厥為被告丙○○、甲○○、丁○○、戊○○
    等人是否共同詐欺原告，而應負共同侵權行為責任？茲分述
    如下：
  (一)按因故意或過失不法侵害他人權利或利益者，應負損害賠償
    責任，民法第184 條第1 項定有明文。而共同侵權行為，於
    行為人相互之間固不以意思聯絡為必要，但行為人仍須有侵
    權之行為，且其行為與損害之間須有相當因果關係，始應同
    負侵權行為損害賠償責任；按民事上之共同侵權行為，必須
    各行為人之故意或過失行為，均為其所生損害之共同原因，
    始足成立。又各行為人就其行為須有故意或過失，以及該行
    為與損害間須有相當因果關係，俱為構成侵權行為所不可或
    缺之要件，如其中一人祇要欠缺其一，不但其侵權行為無由
    成立，尤無成立共同侵權行為之餘地，有最高法院84年度台
    上字第798 號判決可資參照；又當事人主張有利於己之事實
    者應就該事實負舉證之責，此為民事訴訟法第277 條前段定
    有明文。參酌上開說明，原告主張被告等人共同侵權行為，
    此有利於原告之事由，自應由原告負舉證責任。
  (二)原告主張被告丙○○佯稱幫原告之女兒介紹到苗栗縣福德國
    小服務為由，向原告詐得100 萬元，其餘被告則與被告丙○○共同謀議，構成共同侵權行為，嗣經原告多次催討迄今仍
    未獲賠償等情，然為被告等人所否認。查原告起訴迄今並未
    提出積極證據證明被告等人究係如何使用詐術之不法侵害行
    為，及被告等人主觀上故意或過失以實其說，尚難僅以被告
    丙○○曾於94年3 月14日移轉名下不動產予其他被告，或被
    告丙○○嗣後無法還款等情，而逕認被告等人共同謀議不法
    侵害原告之權利，故原告並未盡舉證責任說明。再者，被告
    丙○○若因上情詐得原告於94年4 月20日所交付之100 萬元
    ，則被告丙○○何須於該日同時簽發到期日分為同年5 月20
    日、5 月26日面額各50萬元之支票予原告收執；復又何須於
    上開支票未能兌現日即94年5 月26日提供其名下坐落苗栗縣
    銅鑼鄉○○段之土地，設定以原告為最高限額抵押權債權人
    而供擔保清償，參酌上開說明，原告先位主張被告等人共同
    不法侵害原告權利，自不足取。
四、查原告與被告丙○○間存有消費借貸關係，並約定清償日期
    為94年5 月26日，而清償期業已屆滿，經原告多次催討未果
    ，迄今仍未獲清償等情，已如前述，且為兩造所不爭執。基
    此，原告依據消費借貸之法律關係，請求被告丙○○應給付
    原告100 萬元消費借貸款，及自94年5 月27日起至清償日止
    之法定遲延利息，應屬可取。
五、綜上所述，原告以被告丙○○積欠借款100 萬元屆期迄今未
    獲清償，本於消費借貸之法律關係請求被告丙○○給付100
    萬元，及自消費借貸期間屆滿之翌日即94年5 月27日起至清
    償日止，按年息5 ％計算之利息，為有理由，應予准許，逾
    此部分之請求為無理由，應予駁回。
六、兩造均陳明願供擔保聲請宣告或免為假執行，關於原告勝訴
    部分，經核並無不合，爰酌定相當之擔保金額，併准許之，
    並諭知如主文第4 項所示。至原告敗訴部分，其假執行之聲
    請，已失所附麗，應併予駁回。
七、本件判決之基礎已臻明確，兩造其餘攻擊防禦方法及舉證，
    核與判決無影響，爰不另一一論述，併此敘明。
八、訴訟費用負擔及假執行宣告之依據：民事訴訟法第79條、第
    390條第2項、第392條第2項。
中　　華　　民　　國　　94　　年　　8 　　月　　24　　日
                  民事庭法　官　吳振富
以上正本係照原本作成。
如對本判決上訴，須於判決送達後20日內向本院提出上訴狀。
                        書記官　陳玲誼
中　　華　　民　　國　　94　　年　　8 　　月　　24　　日
